臺灣高雄地方法院民事判決
111年度雄小字第132號
原      告  沈昱伶  
被      告  陳崧傑  
上列當事人間請求返還代墊款事件，本院於民國111 年2 月23
日言詞辯論終結，判決如下：
    主      文
被告應給付原告新臺幣陸萬參仟柒佰捌拾陸元，及自民國一一○
年十一月十九日起至清償日止，按週年利率百分之五計算之利息
。
原告其餘之訴駁回
訴訟費用新臺幣壹仟元由被告負擔。
本判決第一項得假執行。
    事實及理由要領
壹、程序事項
一、被告未於言詞辯論期日到場，核無民事訴訟法第386 條所列
    各款情形，爰依原告之聲請，由其一造辯論而為判決。
二、按訴狀送達後，原告不得將原訴變更或追加他訴，但請求之
    基礎事實同一者，或擴張或減縮應受判決事項之聲明者，不
    在此限，民事訴訟法第255 條第1 項但書第2 款、第3 款規
    定甚明，此一規定於小額訴訟程序亦有準用，同法第436 條
    之23、第436 條第2 項亦有明文。本件原告起訴時，原聲明
    ：㈠被告應給付原告新臺幣（下同）13,398元，及自起訴狀
    繕本送達翌日起至清償日止，按週年利率5 ﹪計算之利息。㈡
    被告應自民國110年9月28日起至112年5月28日止，按月於每
    月28日以前，代原告向彰化銀行清償每期3,398元之債務。㈢
    被告應自110年9月13日起至110年11月13日止，按月於每月1
    3日以前，代原告向徐淑后清償每期10,000元之債務。㈣原告
    願供擔保請准予宣告假執行。㈤訴訟費用由被告負擔等語（
    本院卷第9頁）。嗣於審理中變更聲明為：㈠被告應給付原告
    63,786 元及自本件起訴狀繕本送達被告翌日起至清償日止
    ，按年息百分之5 計算之利息。㈡被告應自111 年3 月28日
    起至112 年5 月28日止，按月於每月28日前，代原告向彰化
    銀行清償每期3,398元債務。㈢訴訟費用由被告負擔等語（本
    院卷第125頁）。審酌變更前、後均係基於同一基礎事實，
    請求金額之變更亦屬擴張應受判決事項之聲明，故其所為訴
    之變更與前揭規定並無不合，應予准許。
貳、實體事項　
一、原告主張：兩造原為夫妻，婚後共同經營昱傑起重行，嗣因
    婚姻無法繼續維持，原告便離開昱傑起重行，並於109年1月
    2日合意離婚。其後因被告所經營昱傑起重行之吊車需維修
    費用，被告便於109年5月向原告商議，以原告名義申請勞工
    紓困貸款10萬元及標會，原告即依被告指示申辦後，於109
    年5月28日已撥款至原告名下彰化銀行帳戶，繳款日期為每
    月28日並於112年5月28日為最後一期，該紓困貸款第1至6月
    無須攤還本金及利息，第7個月起至第12個月攤還本金，第2
    年起按月平均攤還本金及利息，現每月應繳款3,398元；又
    被告參加原告母親徐淑后為會首之互助會，自109年5月份起
    至110年11月止共19會，每期1萬元，於每月10日開標，開標
    後3日內繳清會款。原告取得前開貸款及合會金後悉數交由
    被告使用，被告再按每期貸款及會款應繳之金額匯予原告。
    詎料，被告自110年8月份起，即未如期將每期貸款及會款匯
    予原告。是原告請求被告給付已經幫被告代墊銀行貸款從11
    0 年8 月28日到111 年2 月28日總金額23,786 元，又為被
    告代墊會款總共4期從110年8月到11月，共40,000元，及預
    為請求自111 年3 月28日起至112 年5 月28日止，按月每期
    3,398元之貸款債務，爰依法提起本件訴訟等語，並聲明：㈠
    被告應給付原告63,786 元及自本件起訴狀繕本送達被告翌
    日起至清償日止，按年息百分之5 計算之利息。㈡被告應自1
    11 年3 月28日起至112 年5 月28日止，按月於每月28日前
    ，代原告向彰化銀行清償每期3,398元債務。㈢訴訟費用由被
    告負擔。
二、被告未於言詞辯論期日到場，亦未提出書狀作何聲明或陳述
    。
三、本院得心證之理由：
  ㈠原告主張其受被告所託以其名義申辦紓困貸款10萬元及標會
    ，所得款項悉數交由被告使用，被告應返還其代墊之銀行分
    期金及會款等節，業據其提出彰化銀行貸款查詢資料、互助
    會單、兩造對話紀錄、原告之彰化銀行交易紀錄、會款紀錄
    等件為證（本院卷第29-53頁、第115-121頁），且經證人徐
    淑后到庭證稱：「當時被告跟原告還沒有離婚，他們開公司
    ，剛好我要起這個會，他們就參加這個會，他們兩個一起願
    意參加，會錢都是由被告公司昱傑公司付的，由原告拿過來
    的。109 年7 月10日標會抽到由被告得標，會錢我交給原告
    ，那個時候被告還住在我們家，我常常聽到被告起重機壞掉
    ，至於得標的錢我拿給原告，但是我不知道後來他們怎麼使
    用。每個月要繳會錢都是原告拿給我，被告沒有拿給我過，
    這個會已經結束了。」等語明確（本院卷第127頁），而被
    告經合法通知未到場爭執，亦未提出書狀爭執，依民事訴訟
    法第280 條第3 項準用第1 項前段規定，視同自認，本院經
    調查證據之結果，認原告主張之事實堪信為真且有理由，故
    原告請求被告給付代墊款63,786元，為有理由。
  ㈡按請求將來給付之訴，以有預為請求之必要者為限，始得提
    起之，民事訴訟法第246 條規定甚明。次按將來給付之訴，
    以債權已確定存在，僅請求權尚未到期，因到期有不履行之
    虞為其要件（最高法院86年度台上字第1385號判決意旨參照
    ）。原告另請求被告自111 年3 月28日起至112 年5月28，
    每月3,398元之分期金，核屬將來應返還原告之代墊款，然
    經本院判決後被告是否仍會積欠，誠屬未知，且債權亦未到
    期，故原告究有無預為請求之必要，尚非無疑，難認原告有
    預為請求被告給付將來到期分期金之必要。故原告此部分之
    請求，亦無從遽准，應予駁回。
四、綜上所述，原告依不當得利之法律關係，請求被告給付63,7
    86元，及自起訴狀繕本送達翌日即110 年11 月19日（本院
    卷第71頁）起至清償日止，按年息5 % 計算之利息，為有理
    由，應予准許，逾此部分之請求，為無理由，應予駁回。又
    本件係小額程序為被告敗訴之判決，依民事訴訟法第436 條
    之20之規定，應依職權宣告假執行。
五、本件原告雖為一部勝訴、一部敗訴，惟因原告確有提起本件
    訴訟必要，且起訴後應徵之裁判費至少為1,000 元（民事訴
    訟法第77條之13規定參照），是本院認應依民事訴訟法第79
    條規定，酌情由被告全部負擔，並確定如主文第3 項所示。
六、訴訟費用負擔之依據：民事訴訟法第79條。
中    華    民    國   111    年    3     月    23    日
                  高雄簡易庭  法      官  鄧怡君 
以上正本係照原本作成。
如對本判決上訴，須於判決送達後20日內向本院提出上訴狀，並
須表明原判決所違背之法令及其具體內容與依訴訟資料可認為原
判決有違背法令之具體事實之上訴理由。（均須按他造當事人之
人數附繕本）。
民事訴訟法第436條之24第2項：對於本判決之上訴，非以違背法
令為理由，不得為之。　　　　　　　　　
中　　華　　民　　國　　111 　年　　3 　　月　　23　　日
                              書  記  官   吳語杰